臺灣高等法院刑事判決　　 　　　　　96年度上更(一)字第190號
上　訴　人　台灣士林地方法院檢察署檢察官
上　訴　人
即　被　告　甲○○
　　　　　　　　　　（現另案於台灣台北監獄執行中）
選任辯護人　徐揆智律師
　　　　　　林幸慧律師
上　訴　人
即　被　告　丙○○
　　　　　　　　　　（另案於台灣台北監獄執行中）
選任辯護人　周國榮律師
上列上訴人因被告等強盜案件，不服台灣士林地方法院94年度訴
字第947號、95年度訴字第398號，中華民國 95年6月30日第一審
判決（起訴案號：台灣士林地方法院檢察署94年度偵字第8451號
、第12709號 ），提起上訴，經判決後，由最高法院發回更審，
本院判決如下：
    主  文
上訴駁回。
    事  實
一、甲○○、丙○○基於共同之犯意，意圖為自己不法之所有，
    於民國 94年8月27日中午12時50分許，至台北市○○區○○
    街 1段165巷6弄5號1樓乙○○所主持順興宮，該順興宮內神
    像掛有金牌，四周以鋁柵圍繞保護，僅有一狹小窄門供出入
    ，趁乙○○不在之際，由丙○○在順興宮門口把風，甲○○
    潛入鋁柵之狹小窄門，扯斷神像吊掛金牌之細繩，竊取金牌
    4 面。得手後，欲由狹小窄門離去時，適乙○○返回發現，
    堵住窄門，阻止甲○○逃離。丙○○、甲○○為防護贓物、
    脫免逮捕，以共同之犯意，由丙○○從乙○○身後強拉乙○○肩膀，致使乙○○傾倒，甲○○則在鋁柵窄門內猛力衝撞
    乙○○，以身體衝撞，以此後拉前撞等強暴手段，使甲○○
    逃出鋁柵窄門，跑出順興宮。乙○○在後緊追至西安街 1段
    165巷口與同巷 6弄、7弄路口時，將甲○○壓倒在地，甲○○雙手猛力揮舞、甩打乙○○，而此時乙○○之女林怡嫻與
    廟宇附近居民鄰人聞聲前來支援圍捕，丙○○則假意上前拍
    打乙○○肩膀，表示不要這樣，有事好好講等語，干擾乙○○。林怡嫻詢問丙○○是否行竊同夥，丙○○見事敗漏急忙
    趁隙逃逸。甲○○則藉此機會掙扎起身逃跑，至同街1段165
    巷7弄6號樓梯口，再為乙○○及鄰人圍住，隨即為據報前來
    警員當場逮捕，並起出所竊金牌 4面。甲○○、丙○○對乙○○實施強暴行為，致使乙○○受有前臂 20公分乘以6公分
    、右手背、左背 15公分乘以7公分、右背6公分乘以6公分及
    左眼臉（起訴書記載為左眼瞼）等多處擦傷及挫傷（傷害部
    分未據乙○○告訴，未經起訴）。嗣循線查獲丙○○。
二、案經台北市政府警察局北投分局報請台灣士林地方法院檢察
    署檢察官偵查起訴。
    理  由
一、訊據被告甲○○坦承於上揭時間有潛入順興宮鋁柵內竊取神
    明金牌4面之行為，惟矢口否認有實施強暴準強盜之行為，
    辯稱：與丙○○至順興宮，發現神像身上掛有金牌，臨時起
    意，竊取金牌，為乙○○發現，乃跑出順興宮，後遭乙○○
    追及壓制在地，並未施強暴；被告丙○○與之並無犯意聯絡
    云云。被告丙○○則否認有竊盜及準強盜犯行，辯稱：當日
    係向綽號「阿興」之不詳姓名男子購買毒品，而由被告甲○○騎機車搭載至順興宮附近交易。被告甲○○偷神像金牌並
    不知情，也未參與把風，當時正以行動電話聯絡「阿興」，
    聽見有人喊捉賊的聲音，發現被告甲○○逃跑，有人在後追
    趕，甲○○遭人壓倒在地毆打，遂上前勸阻，圍觀群眾問是
    否為竊盜共犯，因我未參與，就自行離去，被告甲○○竊取
    神像金牌及反抗暴力，為其個人行為，與之無涉云云。
二、然查：
（一）前揭被告甲○○潛入順興宮鋁柵內竊取神像金牌 4面，為
      乙○○發現，堵在鋁柵狹小窄門前阻止離去，丙○○自後
      強拉乙○○肩膀，使乙○○傾倒，甲○○由鋁柵窄門內猛
      力衝撞推開乙○○，逃出順興宮，至西安街1段165巷口與
      同巷6弄、7弄路口時，為乙○○追及壓制在地，甲○○甩
      打乙○○之身體，丙○○假意上前拍打乙○○，表示有話
      好講等語，干擾乙○○，使甲○○再度逃跑，至同街 1段
      165 巷7弄6號樓梯口時，為乙○○及鄰人趕上再度壓制，
      為警當場逮捕，並造成乙○○前臂、手背及左眼臉等多處
      擦傷及挫傷，丙○○乘隙逃逸之事實，迭據被害人乙○○
      於原審及本院上訴審以證人身分具結指證在卷（見原審卷
      第104頁至第122頁，本院上訴字卷第74頁、第75頁）。核
      與現場證人林怡嫻所證：當時在順興宮隔壁之住處打電腦
      ，突然聽見乙○○喊捉賊的聲音，走出屋外，看見乙○○
      與甲○○在巷口地上拉扯，被告丙○○拉乙○○之右上臂
      及右肩膀，像是大人拉小孩一樣，並非很用力的拉，外觀
      像是在勸架，有一鄰人詢問，被告丙○○是否為共犯，我
      也問丙○○，丙○○聞言驚嚇立即往明德國中方向逃逸等
      情節相符（見原審卷第122頁至第129頁）。且乙○○確實
      因被告等施強暴而受有前臂20×6公分、右手背、左背 15
      ×7公分、右背6×6公分及左眼臉等多處擦傷及挫傷，亦
      經證人即吉安診所合夥醫師許昭智證稱甚明（見本院上訴
      字卷95年5月2日審判筆錄第2頁至第8頁），並有診斷證明
      書、乙○○受傷照片在卷可稽；復有贓物認領保管單、贓
      物照片、被告甲○○所使用之0000-000-000號行動電話及
      丙○○所使用之 0000-000-000號行動電話通聯記錄各1件
      及台北市政府警察局勤務指揮中心受理各類案件記錄單在
      卷足憑。且被告甲○○於偵審中始終坦承有竊取神像金牌
      之犯行，被告丙○○於審理中坦承甲○○與乙○○拉扯時
      ，有拍打乙○○肩膀，表示不要這樣，要求乙○○鬆手，
      於廟宇四週居民蜂擁而來時，離開現場等語。
（二）被告甲○○係當場被逮捕，其於警詢、檢察官訊問及原審
      審理之初，均一再諉稱係單獨前往順興宮行竊，未有被害
      人乙○○所指另名同夥云云（見偵字第 8451號卷第9頁、
      第31頁、第32頁、第56頁、原審卷第18頁、第122頁 ）。
      惟經檢察官調取被告甲○○當日所持用行動電話通聯紀錄
      ，再追查其通聯基地台所在後，查出被告丙○○其人，經
      被害人乙○○指認明確，然被告丙○○於警詢、檢察官訊
      問及原審審理之初，仍迭次虛偽諉稱被告甲○○當日騎機
      車載其前往士林捷運站；又改稱在明德捷運站，並未與被
      告甲○○前往順興宮，其並非乙○○所指甲○○之同夥云
      云（ 見偵字第12709號卷第5頁、第6頁、第47頁、第49頁
      、原審卷第130頁 ），直至原審準備程序，見通聯紀錄明
      確及甲○○亦指證確騎機車載丙○○至順興宮，無可抵賴
      ，才坦承與甲○○一起去順興宮，但仍謊稱係要與「阿興
      」者約至該處交易毒品。被告甲○○、丙○○二人如非共
      同行竊，自信坦蕩，何必一再試圖掩飾被告丙○○有一起
      前往順興宮之情節。參以被告丙○○於原審曾供述：我與
      「阿興」相約在順興宮巷子見面，我與甲○○到達順興宮
      時，「阿興」尚未到，甲○○停好機車，我在打電話聯絡
      朋友，甲○○表示順興宮裡面有金牌，我打電話一直未接
      通，有看到被害人跟我點頭，我也跟他點頭。後來聽到喊
      抓賊，看到甲○○在前面跑，被害人在後面追等語（見原
      審卷第185頁至第187頁）。被告甲○○於原審也供陳：在
      順興宮前，我向丙○○說有金牌，丙○○說不要，就是不
      要偷之意云云（ 見原審卷第202頁），足證被告丙○○於
      被告甲○○進入順興宮行竊前後，均在順興宮前，於被告
      甲○○行竊前，確實有向被告丙○○表示順興宮內有金牌
      ，被告甲○○若非要行竊金牌，何必提起，被告甲○○行
      竊一事，被告丙○○當心知肚明。至於被告甲○○雖表示
      被告丙○○曾勸阻行竊，惟被告丙○○並未提及此事，即
      不可取。以順興宮白天門戶大開，隨時有人出入，且神像
      四周以鋁柵圍住，僅一狹小窄門供出入，要竊取金牌，如
      未有人在外把風，極易失手，難以成事。被告丙○○如非
      與被告甲○○有竊盜犯意之聯絡，負責在外把風，何必於
      明知被告甲○○行竊時，仍在順興宮外逗留，於被告甲○○失風時，及時出手協助逃離。
（三）被告甲○○住於台北縣中和市；被告丙○○住在台北市南
      港區。本案發生前一晚，被告丙○○於台北縣永和路友人
      住處暫住，為被告丙○○供明在卷。被告二人所住地區與
      案發地點之北投區，相當遙遠，苟如被告丙○○所辯，為
      購買毒品而請被告甲○○搭載前往，則被告二人為何捨近
      求遠，遠至北投購買毒品。且持有及幫助施用毒品亦成立
      犯罪。依被告丙○○所述，案發前一晚、案發當天一早一
      再與被告甲○○通話，再三叮囑被告甲○○務必於當天至
      永和友人住處接送其至順興宮地點。且順興宮附近有捷運
      明德站，亦經原審法院勘驗明確，被告丙○○自永和搭乘
      捷運前往，極為便利，何以竟不顧購得毒品後如為警查獲
      ，被告甲○○亦可能負有刑責之風險，定要被告甲○○騎
      乘機車載其前往。又順興宮坐落之台北市○○區○○街 1
      段 165巷6弄5號1樓，該西安街1段165巷6弄巷子狹窄，往
      北為死巷，往南至西安街1段165巷，沿該巷往東為捷運明
      德站，該地區除捷運站尚有甚多公共空間等節，業經原審
      法院勘驗甚詳。被告二人對於順興宮地點並無任何地緣關
      係，已據渠二人陳述在卷，當天被告丙○○竟與「阿興」
      約定購買毒品之地點為順興宮附近，顯與情理不符。
（四）順興宮內設置格狀鋁柵圍繞阻隔保護神像，僅設置狹小低
      矮窄門供出入，自鋁柵處迄大門口，大部分空間為供桌所
      佔用，鋁柵窄門前方供桌與牆間通道十分狹窄，經實際丈
      量結果，最寬處為50公分，最窄處僅44公分，被害人乙○○阻擋於鋁柵窄門前，幾乎擋住全部通道等情，經原審法
      院法官勘驗明確，製有勘驗筆錄及拍攝照片附卷可據（見
      原審卷第61頁至第80頁）。被害人乙○○發覺神像金牌遭
      竊，為保護財物，奮力堵在鋁柵窄門前，不讓被告甲○○
      逃離，以現場極為狹窄情狀，被害人乙○○如非遭受外力
      自後拉倒或前方強力衝撞，被告甲○○應無法衝出窄門。
      被害人乙○○證述被人自後強拉肩膀而傾倒，被告甲○○
      以身體衝撞，衝出窄門，確於事實及情理相符，應可採信
      。被告丙○○既自承與被告甲○○一起前往順興宮，當被
      告甲○○進入順興宮內行竊時，除被害人與被告甲○○、
      丙○○外，既無其他人在場，自後出手強拉被害人乙○○
      ，以利被告甲○○脫身者，除被告丙○○外，實無其他人
      。
（五）被告甲○○於檢察官訊問時供述：我沒有打被害人，因為
      被害人抓我，並打我頭，可能我掙扎左右搖晃打到被害人
      （見偵字第8451號卷第31頁）；於檢察官聲請羈押，經法
      官訊問時供述：我要阻止被害人繼續打我，可能掙扎時揮
      打到被害人等語（見偵字第8451號卷第43頁、第44頁），
      已承認遭被害人壓制時，曾經出手揮打被害人。而被害人
      所受傷害為前臂 20公分乘以6公分、右手背、左背15公分
      乘以 7公分、右背6公分乘以6公分及左眼臉等多處擦傷及
      挫傷，於被告甲○○衝出鋁柵窄門時，被害人乙○○固有
      被強拉、衝撞，然不可能造成上開多處之傷勢，被告甲○○於經壓制時，仍有猛力揮舞、甩打乙○○情事，應可認
      定。另被害人乙○○始終否認於壓制時曾毆打被告甲○○
      ，而被告甲○○被當場逮捕，經法官命羈押，於次日解送
      看守所時，所作身體檢查，僅有右膝蓋擦傷等情，有台灣
      士林看守所新收被告健康檢查記錄表在卷可按（見原審卷
      第32頁），難認被告甲○○有其所稱遭毆打情事。衡諸被
      害人乙○○、被告甲○○所受傷勢情形，被害人乙○○證
      述情節，與經驗法則相符。被告甲○○竊得金牌後，為被
      害人堵在窄門口，無法脫身，被告丙○○適時拉開被害人
      ，讓被告甲○○趁機衝撞而出，被告甲○○、丙○○二人
      係基於防護贓物及脫免逮捕之犯意聯絡，聯手對被害人施
      強暴行為，彰彰明甚。
（六）至被告丙○○辯稱：被告甲○○行竊時，伊在順興宮外，
      與他人講行動電話，並未把風云云。而依丙○○行動電話
      電聯紀錄，當時12時49分43秒、51分46秒固有與人通話達
      36、39秒之紀錄。然把風主要以眼在觀察是否有人發現、
      接近，有無同時使用行動電話，並不影響把風。且在陌生
      地點無故停留相當時間，反啟人懷疑，使用行動電話與人
      通話正好掩人耳目，以達其把風目的，並不因被告使用行
      動電話，而作為未擔任把風之藉口。又被告丙○○稱其當
      時見乙○○與甲○○拉扯時，上前勸架，故僅拍乙○○，
      並未施強暴，證人林怡嫻亦證稱其並非很用力的拉，外觀
      像勸架云云。然被告丙○○於順興宮神像鋁柵外，已施強
      暴將乙○○拉倒，使甲○○得以逃至鋁柵及廟外；後乙○○追至西安街1段165巷口與同巷6弄、7弄路口時，將甲○○壓制在地，此時林怡嫻及廟宇四週居民鄰人已聞聲追趕
      圍住，丙○○在此情狀，自不敢施強暴，乃假意勸架，拍
      打乙○○肩膀要其鬆手，以干擾乙○○逮捕甲○○使之再
      逃跑，於林怡嫻問其是否共同竊盜，及立即逃走，更足證
      其共犯行為，不因其後已遭被害人及鄰人追及未再施以暴
      行，即可免其責任。
（七）至於被告甲○○、丙○○聲請調閱現場錄影帶及實施測謊
      鑑定云云。經本院函請台北市政府警察局北投分局調查，
      本件案發地點設置之監視錄影系統，現已逾保存期限，無
      法調閱，有該分局96年4月4日北市警投分刑字第09630772
      600 號函在卷可查。又實施測謊鑑定結果，僅供審判參考
      ，並不足即據為被告甲○○、丙○○有利或不利之認定，
      本院並無必要囑託實施測謊鑑定，附此說明。
三、綜上所述，被告甲○○、丙○○所辯，乃避重就輕或圖卸刑
    責之詞，不能採信。本件事證明確，被告甲○○、丙○○犯
    行，堪以認定，應予依法論科。
四、核被告甲○○、丙○○所為，均係犯刑法第329條、第328條
    第 1項之準強盜罪。被告甲○○、丙○○間有犯意之聯絡及
    行為之分擔，應論以共同正犯。
五、原審基此認定，援引刑法第 28條、第329條、第328條第1項
    等規定，審酌被告二人身強體壯，不務正業，謀議行竊，為
    防護贓物、脫免逮捕，竟聯手對被害人施以強暴，惡性不輕
    ，且被告甲○○、丙○○事後一再飾詞卸責，未見悔意，犯
    罪後態度不佳，及審酌被告二人犯罪之情節等一切情狀，分
    別量處被告甲○○有期徒刑7年，被告丙○○有期徒刑6年。
    經核其認事用法，並無不合。因被告甲○○、丙○○所犯之
    罪法定本刑為 5年以上有期徒刑，以其所竊財物價值非高，
    被害人所受傷害不重，犯罪手段尚非過於激烈，原判決量處
    上開刑度，尚稱妥適。檢察官上訴意旨以原判決量刑過輕；
    被告甲○○、丙○○等上訴意旨，仍執前詞，否認犯罪，指
    摘原判決不當，均無理由，應予駁回。
六、據上論斷，應依刑事訴訟法第368條，判決如主文。
本案經檢察官柯麗鈴到庭執行職務。
中    華    民    國    96    年    7     月    4     日
                  刑事第十七庭審判長法  官  趙功恆
                                    法  官  高明哲
                                    法  官  陳憲裕
以上正本證明與原本無異。
如不服本判決，應於收受送達後十日內向本院提出上訴書狀，其
未敘述上訴之理由者並得於提起上訴後十日內向本院補提理由書
（均須按他造當事人之人數附繕本）。
                                    書記官   張美華
中　　華　　民　　國　　96　　年　　7 　　月　　5 　　日
附錄本案論罪科刑法條全文
刑法第328條
意圖為自己或第三人不法之所有，以強暴、脅迫、藥劑、催眠術
或他法，至使不能抗拒，而取他人之物或使其交付者，為強盜罪
，處5年以上有期徒刑。
刑法第329條
竊盜或搶奪，因防護贓物、脫免逮捕或湮滅罪證，而當場施以強
暴脅迫者，以強盜論。
